【裁判字號】    99,聲,268
【裁判日期】    990129
【裁判案由】    聲請具保停止羈押
【裁判全文】
臺灣高等法院刑事裁定                   99年度聲字第268號
聲  請  人
即被告之母  乙  ○
被      告  甲○○
上列聲請人因被告違反毒品危害防制條例案件（本院98年度上更
(一)字第373號），聲請具保停止羈押，本院裁定如下：
    主  文
聲請駁回。
    理  由
一、聲請意旨略以：被告所犯雖為最輕本刑5 年以上有期徒刑之
    重罪，但並無事實足認有逃亡、勾串共犯或證人之虞，亦無
    具體事證證明非予羈押顯難對被告進行追訴、審判或執行之
    情形，依司法院大法官釋字第665 號解釋意旨，被告尚無羈
    押之必要。且被告自從入獄後，聲請人（即被告之母）因病
    需開刀治療，又需照顧被告之子，身體已不堪負荷，亟需被
    告返家照顧母親及幼子。爰請法院審酌被告於獄中表現良好
    及上揭各情，准予具保停止羈押云云。
二、按法律規定羈押被告之要件，須基於維持刑事司法權之有效
    行使之重大公益要求，並符合比例原則，方得為之。且無罪
    推定原則除禁止對未經有罪判決確定之被告執行刑罰，亦禁
    止僅憑犯罪嫌疑即施予被告類似刑罰之措施，倘以重大犯罪
    嫌疑為羈押之唯一要件，即可能違背無罪推定原則。基於憲
    法保障人民身體自由之意旨，被告犯刑事訴訟法第101條第1
    項第3 款所示之罪，嫌疑重大者，且有相當理由認其有逃亡
    、湮滅、偽造、變造證據或勾串共犯或證人之虞，亦無不得
    羈押之情形，法院斟酌能否以命該被告具保、責付或限制住
    居等侵害較小之手段代替羈押後，仍認非予羈押，顯難進行
    追訴、審判或執行者，方得羈押，始符合憲法第8 條保障人
    民身體自由及第16條保障人民訴訟權之意旨，司法院釋字第
    665 號解釋著有明文。又重罪常伴有逃亡、滅證之高度可能
    ，係趨吉避凶、脫免刑責、不甘受罰之基本人性，倘一般正
    常之人，依其合理判斷，可認為該犯重罪嫌疑具有逃亡或滅
    證之相當或然率存在，即已該當「相當理由」之認定標準，
    不以達到充分可信或確定程度為必要。以量化為諭，若依客
    觀、正常之社會通念，認為其人已有超過50% 之逃亡、滅證
    可能性者，當可認為具有相當理由認為其有逃亡、滅證之虞
    （最高法院98年度台抗字第668號裁定意旨參照）。
三、經查，本件被告甲○○因涉犯毒品危害防制條例第4條第2項
    販賣第二級毒品罪，經本院法官於民國（下同）98年7 月10
    日開庭訊問後，認為被告犯罪嫌疑重大，有刑事訴訟法第10
    1條第1項第3款所犯最輕本刑為5年以上有期徒刑之罪之情形
    ，非予羈押，顯難進行審判，而有羈押之必要，依法執行羈
    押，並裁定延長羈押至今。被告涉嫌販賣第二級毒品罪，業
    經原審判處有期徒刑16年、復經本院上訴審判處有期徒刑 8
    年之重刑在案，顯然犯罪嫌疑重大，且毒品危害防制條例第
    4條第2項販賣第二級毒品罪法定刑為無期徒刑或7 年以上有
    期徒刑，屬最輕本刑為5 年以上有期徒刑之罪，有刑事訴訟
    法第101條第1項第3 款之情形，衡諸被告因已受重刑之諭知
    ，逃匿以規避審判程序進行及刑罰執行之可能性甚高，仍有
    相當理由認為其有逃亡之虞，若命被告具保、責付或限制住
    居等侵害較小之手段，均不足以確保審判或執行程序之順利
    進行，依本案訴訟進度，仍有繼續羈押被告之必要。再參酌
    被告販賣第二級毒品安非他命，助長毒品氾濫，損害社會安
    全及國人健康甚鉅，權衡國家刑事司法權之有效行使、社會
    秩序及公共利益、被告人身自由之私益及防禦權受限制之程
    度，認對被告維持羈押處分尚屬適當、必要，合乎比例原則
    ，並無違前開大法官會議解釋意旨。聲請意旨辯稱被告並無
    羈押之必要云云，尚非可採。至聲請意旨另請求准予被告回
    家照料母親及幼子云云，並非法定停止羈押事由，亦無足取
    。從而，聲請意旨所提事由，並不符合法定具保停止羈押之
    要件，復審酌被告所涉各項情節，其羈押原因尚未消滅，所
    請具保停止羈押，自難准許，應予駁回。
中    華    民    國    99    年    1     月    29    日
                  刑事第三庭審判長法  官   陳博志
                                  法  官   陳德民
                                  法  官   劉興浪
以上正本證明與原本無異。
如不服本裁定，應於裁定送達後5日內向本院提出抗告狀。
                                  書記官   顧正榕
中    華    民    國    99    年    1     月    29    日


司法院資訊處製作；財團法人民間司法改革基金會備份。
